---
title: "Uczenie maszynowe"
date: "20.11.2024"
output:
  pdf_document:
    toc: yes
  html_document:
    toc: yes
    df_print: paged
  html_notebook: default
---

# Klasyfikacja probabilistyczna
```{r}
library(tidyverse)
options(jupyter.rich_display=FALSE,
        repr.plot.width=15,
        repr.plot.height=8)
```

## Naiwny klasyfikator Bayesa

Zapoznaj się z materiałami dostępnymi w [Przewodniku po pakiecie R](http://pbiecek.github.io/Przewodnik/Predykcja/naiwny_bayes.html) oraz [RPubs](https://rpubs.com/mmazurek/322903) oraz wykonaj samodzielnie w RStudio omawiane w nich przykłady. Następnie wykorzystaj naiwny klasyfikator Bayesa do rozwiązania problemu klasyfikacji wiadomości e-mail.

1. Zaimportuj (`read_csv`) i wyświetl (funkcja `head`) dane z pliku `email.csv`

```{r}
emails = read_csv("../data/email.csv")
```
```{r}
head(emails)
```
```{r}
dim(emails)
```


2. Przekształć zmienną `message_label` do typu kategorialnego.

```{r}
emails <- dplyr::mutate(emails, message_label=as.factor(message_label))
class(emails$message_label)
```
```{r}
emails %>%
    group_by(message_label) %>%
    count(name = "count")
    # mutate(count = count/nrow(emails))
```

3. Za pomocą funkcji `gather` przekształć zbiór danych tak, aby zamiast kolumny z częstością dla każdego wyrazu mieć dwie kolumny: jedną z wyrazem, drugą z częstością

```{r include=TRUE, eval=FALSE}
email %>%
  gather(word, count, -message_index, -message_label)
```

4. Pogrupuj dane według `word`, sumując zmienną `count` (sumę nazwij `occurence`) i posortuj wynik w malejącej kolejności `occurence`. Użyj funkcji `slice` do wyświetlenia tylko 10 wyrazów o najwyższej wartości `occurence`.

```{r}

```

5. W podobny sposób sprawdź, jakie 10 wyrazów pojawia się w zwykłych wiadomościach, a jakie w wiadomościach spam.

```{r}

```

6. Podziel dane na zbiory treningowy i testowy, stosując proporcję 75:25. Następnie wyświetl rozkłady klas dla wszystkich zbiorów danych (`prop.table`).

```{r}

```

7. Zbuduj naiwny model Bayesa za pomocą funkcji `naiveBayes`.

```{r}
library(e1071)

```

8. Oceń jak dobrze model radzi sobie z przewidywaniem, czy email w danych testowych to spam, czy zwykła wiadomość (funkcja `predict`, a następnie obliczenie dokładności predykcji modelu w oparciu o wartości macierzy pomyłek).

```{r}
# prawdopodobieństwa że mail jest zwykły lub spam


# wyniki klasyfikacji


# macierz pomyłek


# Dokładność predykcji

```

9. Odpowiedz na pytanie: w jaki sposób moglibyśmy zwiększyć dokładność predykcji?

```{r include=FALSE}
# więcej przykładów treningowych
```

## Sieć Bayesa

Jednym z najpopularniejszych pakietów R dla sieci Bayesa jest `bnlearn`. Zawiera on wiele różnych algorytmów uczenia SB i wnioskowania oraz zestawy danych.

### Przykład

Jako przykład wykorzystamy zbiór `coronary` z pakietu `bnlearn`, zawierający prawdopodobne czynniki ryzyka zakrzepicy. Zmienne:

- Smoking - palenie (poziomy: 'no', 'yes')
- M. Work - wytężona praca umysłowa (poziomy: 'no', 'yes')
- P. Work - wytężona praca fizyczna (poziomy: 'no', 'yes')
- Pressure - ciśnienie skurczowe krwi (poziomy: '<140', '>140')
- Proteins - stosunek lipoprotein alfa i beta (poziomy: '<3', '>3')
- Family - występowanie choroby niedokrwiennej w rodzinie (poziomy: 'neg', 'pos')

```{r include=TRUE, eval=FALSE}
# załadowanie danych
library(bnlearn)
data(coronary)
```

Utworzenie i wizualizacja sieci Bayesa

```{r include=TRUE, eval=FALSE}
bn_df <- data.frame(coronary)
res <- hc(bn_df)
plot(res)
```

Nie wszystkie powstałe powiązania mają sens (np. `Family` jako warunek `M. Work`). Modyfikacja struktury sieci:

```{r include=TRUE, eval=FALSE}
res$arcs <- res$arcs[-which((res$arcs[,'from'] == "M..Work" & 
                               res$arcs[,'to'] == "Family")),]
```

Następnym krokiem po zapoznaniu się ze strukturą sieci, jest znalezienie tablic prawdopodobieństwa warunkowego (CPT) w każdym węźle. Służy do tego funkcja `bn.fit`. Następnie za pomocą funkcji `print` można podejrzeć co znajduje się w węźle `Protein`:

```{r include=TRUE, eval=FALSE}
fittedbn <- bn.fit(res, data = bn_df)
print(fittedbn$Proteins)
```

Tak przygotowaną sieć możemy wykorzystać do wnioskowania. Na przykład móżemy znaleźć odpowiedź na pytanie: Jakie jest prawdopodobieństwo, że osoba niepaląca z ciśnieniem >140, będzie miała poziom białek <3?

```{r include=TRUE, eval=FALSE}
cpquery(fittedbn, event = (Proteins=="<3"), evidence = ((Smoking=="no") & 
                                                          (Pressure == ">140")))
```
